臺灣臺東地方法院刑事判決　　　　　　　　100年度易字第6號
公　訴　人　臺灣臺東地方法院檢察署檢察官
被　　　告　陳金嬌
選任辯護人　吳漢成律師
上列被告因妨害自由案件，經檢察官提起公訴（99年度偵字第12
14號、第1685號），被告於準備程序中為有罪之陳述，經本院合
議庭裁定改由受命法官獨任進行簡式審判程序，判決如下：
    主  文
陳金嬌犯強制罪，處拘役肆拾伍日，如易科罰金，以新臺幣壹仟
元折算壹日。
    犯罪事實
一、陳金嬌於民國99年3月17日上午11時許，在花蓮縣豐濱鄉港
    口村長虹橋通往瑞穗鄉○○○○路路旁，見薛玉春坐在其夫
    吳國星車上之副駕駛座位置，因一時氣憤，竟基於強制之犯
    意，伸手抓住薛玉春之手，以此強暴方式將薛玉春拉下車，
    使薛玉春行無義務之事及妨害薛玉春行使自由坐在車上之權
    利；且依當時情況，陳金嬌應可注意在該車路旁有水溝之情
    況下，其出手強拉薛玉春之手，將因該拉力造成薛玉春重心
    不穩而跌落水溝，其能注意而疏未注意，致薛玉春因而跌落
    路旁之水溝，並受有頭部鈍挫傷、頸部挫傷、左右前臂瘀腫
    傷、左右大腿瘀腫傷、右膝瘀腫傷之傷害。
二、案經薛玉春訴由臺東縣警察局成功分局報請臺灣臺東地方法
    院檢察署檢察官偵查起訴。
    理  由
一、上開犯罪事實，業據被告陳金嬌於本院準備程序及審理中坦
    承不諱，核與證人即被害人薛玉春於警詢及偵查中證述之被
    害情節相符，復經證人吳國星、陳金玉於警詢中證述明確，
    並有薛玉春之臺東縣長濱鄉衛生所驗傷診斷書、財團法人佛
    教慈濟綜合醫院診斷證明書等附卷可查。又被告於當時應可
    注意在該車路旁有水溝之情況下，其出手強拉薛玉春之手，
    將因該拉力造成薛玉春重心不穩而跌落水溝，其能注意而疏
    未注意，致被害人薛玉春因而跌落路旁之水溝而受傷，其有
    過失甚明，且被害人之受傷結果與被告之違反注意義務之過
    失行為間，有相當之因果關係。綜上，足認被告之自白與事
    實相符，應堪採信。本件事證明確，被告之犯行洵堪認定。
二、論罪科刑：
(一)按刑法第302條第1項及第304條第1項之罪，其所保護之法益
    ，固均為被害人之自由，前者係將被害人置於自己實力支配
    之下而剝奪其人身行動自由，後者僅使人行無義務之事或於
    其行使正當權利時加以妨害，兩者構成要件，行為態樣及被
    害人受害之程度尚不相同，二罪間並不當然有吸收之關係。
    如行為人以使被害人行無義務之事或妨害被害人行使權利為
    目的，而其強暴脅迫復已達於剝奪該被害人行動自由之程度
    時，其使人行無義務之事或妨害人行使權利之低度行為，方
    為剝奪他人行動自由之高度行為所吸收，固僅成立剝奪他人
    行動自由罪，而不再論以刑法第304條第1項之強制罪；然若
    行為人所為使人行無義務之事或妨害人行使權利之被害人與
    其剝奪行動自由之被害人不相同時，二罪間即不當然有吸收
    關係，最高法院92年度臺上字第4513號判決可資參照。本件
    被告陳金嬌將被害人薛玉春拉下車，僅瞬間之片刻或極短暫
    之時間內，並未將被害人置於自己實力支配下，應僅屬刑法
    第304條第1項之強制罪。
(二)核被告陳金嬌所為，係犯刑法第304條第1項之強制罪及同法
    第284條第1項前段之過失傷害罪。被告所犯上開二罪，乃一
    行為觸犯數罪名，為想像競合犯，應依刑法第55條規定，從
    一重之強制罪處斷。爰審酌被告並無刑事前案紀錄，此有臺
    灣高等法院被告前案紀錄表在卷可稽，素行尚佳，惟僅因一
    時氣憤，不思以理性溝通之方式解決，竟對被害人施以強制
    力而強拉被害人下車，並因而致被害人受傷，所為實值非難
    ，惟慮及被告當時乃係看見被害人與其夫吳國星同搭一車，
    而一時心生怨妒之心，且犯後於本院準備程序及審理時尚能
    坦承犯行，態度尚可，暨其犯後未能與被害人達成和解並賠
    償被害人之損失，然已當庭對被害人道歉，併慮及其智識程
    度為國中畢業、生活狀況等一切情狀，量處如主文所示之刑
    ，併諭知易科罰金之折算標準。
據上論斷，應依刑事訴訟法第273條之1第1項、第299條第1項前
段，刑法第304條第1項、第284條第1項前段、第55條、第41條第
1項前段，刑法施行法第1條之1第1項、第2項前段，判決如主文
。
本案經檢察官林嘉宏到庭執行職務。
中    華    民    國   100    年    5     月    13    日
                  刑事第四庭    法  官  郭世顏
以上正本證明與原本無異。
如不服本判決應於收受送達後10日內向本院提出上訴書狀，並應
敘述具體理由；其未敘述上訴理由者，應於上訴期間屆滿後20日
內向本院補提理由書（均須按他造當事人之人數附繕本）。「切
勿逕送上級法院」。告訴人或被害人對於本判決如有不服，請書
具不服之理由狀，請求檢察官上訴者，其上訴期間之計算係以檢
察官收受判決正本之日期為準。
                                書記官  姚佳華
中    華    民    國   100    年    5     月    16    日
中華民國刑法第304條
（強制罪）
以強暴、脅迫使人行無義務之事或妨害人行使權利者，處 3 年
以下有期徒刑、拘役或 3 百元以下罰金。
前項之未遂犯罰之。
中華民國刑法第284條
（過失傷害罪）
因過失傷害人者，處 6 月以下有期徒刑、拘役或 5 百元以下罰
金，致重傷者，處 1 年以下有期徒刑、拘役或 5 百元以下罰金
。
從事業務之人，因業務上之過失傷害人者，處 1 年以下有期徒
刑、拘役或 1 千元以下罰金，致重傷者，處 3 年以下有期徒刑
、拘役或 2 千元以下罰金。